臺灣高等法院刑事裁定
111年度聲字第261號
聲  請  人  臺灣高等檢察署檢察官
受  刑  人  朱平忠



上列聲請人因受刑人數罪併罰有二裁判以上，聲請定其應執行之
刑（聲請案號：臺灣高等檢察署111年度執聲字第76號），本院
裁定如下：
    主  文
朱平忠犯如附表所示各罪所處之刑，就有期徒刑部分，應執行有
期徒刑貳年拾月；就併科罰金部分，應執行罰金新臺幣貳拾捌萬
元，罰金如易服勞役，以新臺幣壹仟元折算壹日。
    理  由
一、聲請意旨略以：受刑人朱平忠因違反森林法等數罪，先後經
    判決確定如附表，應依刑法第50條第1項、第2項、第53條、
    第51條第5款規定，定其應執行之刑，爰依刑事訴訟法第477
    條第1項聲請裁定等語。
二、按裁判確定前犯數罪者，併合處罰之。數罪併罰，有二裁判
    以上者，依刑法第51條之規定，定其應執行之刑。又宣告多
    數有期徒刑者，於各刑中之最長期以上，各刑合併之刑期以
    下，定其刑期；但不得逾30年。宣告多數罰金者，於各刑中
    之最多額以上，各刑合併之金額以下，定其金額。刑法第50
    條第1項前段、第53條及第51條第5款、第7款分別定有明文
    。又刑事訴訟法第370條第2項、第3項，已針對第二審上訴
    案件之定應執行之刑，明定有不利益變更禁止原則之適用，
    於分屬不同案件之數罪併罰有應更定執行刑者，本於同為定
    刑裁定應為相同處理之原則，法院於裁定定應執行之刑時，
    自仍應有不利益變更禁止原則法理之考量，亦即另定之執行
    刑，其裁量所定之刑期，不得較重於前定之執行刑加計後裁
    判宣告之刑之總和，否則即與法律秩序理念及法律目的之內
    部界限有違（最高法院103年度第14次刑事庭決議及最高法
    院93年度台非字第192號判決意旨參照）。至數罪併罰之案
    件，其各罪判決均係宣告刑，並非執行刑，縱令各案中一部
    分犯罪之宣告刑在形式上已經執行，仍應依法聲請犯罪事實
    最後判決之法院裁定，然後再依所裁定之執行刑，換發指揮
    書併合執行，其前已執行之有期徒刑部分，僅應予扣除之問
    題（最高法院90年度台非字第340號、95年度台非字第320號
    判決意旨參照）。
三、經查：　　
  ㈠受刑人犯如附表所示各罪，先後經判處如附表所示之刑確定
    ，其中附表編號2、3所示之罪，前分經臺灣新竹地方法院以
    107年度竹東原簡字第27號、第26號判決分別定應執行刑為
    有期徒刑8月、5月確定，附表編號1至4所示之罪，嗣經臺灣
    新竹地方法院以109年度聲字第755號裁定定應執行刑為有期
    徒刑2年確定，有本院被告前案紀錄表及各該刑事裁判在卷
    可稽（見本院卷第13至175頁），本院為附表所示案件犯罪
    事實最後判決之法院。又受刑人所犯附表編號2至4所示之罪
    ，為得易科罰金之罪，附表編號1、5所示之罪，為不得易科
    罰金之罪，雖有刑法第50條第1項但書所列不得併合處罰情
    事，惟經受刑人依刑法第50條第2項規定，請求檢察官向本
    院聲請合併定應執行刑，有定執行刑或易科罰金意願回覆表
    在卷為據（見本院卷第9頁），茲檢察官依受刑人請求而聲
    請就附表所示之罪，定其應執行刑，本院審核認其聲請為正
    當，應予准許。
  ㈡爰審酌受刑人所犯如附表編號1、5所示之罪，均為竊取森林
    主產物貴重木罪，所侵害法益種類、犯罪情節相同，兩罪之
    行為時間相近；附表編號2至4所示之罪，均為施用第二級毒
    品罪、持有第一級毒品罪，所侵害法益種類、犯罪情節相類
    似，此部分各罪犯罪時間相隔年餘，又附表編號1、5和編號
    2至4所示各罪，彼此間並無關連性，並斟酌本件對全體犯罪
    應予之整體非難評價程度，暨前述各罪定應執行刑之外部界
    限（各宣告刑中刑期最長之有期徒刑1年1月以上，各刑合併
    計算之刑期3年9月以下；併科罰金部分為最多額新臺幣239,
    369元以上，合併之金額新臺幣305,360元以下），及不利益
    變更禁止原則（附表編號1至4所示之罪前經定應執行有期徒
    刑2年，加計附表編號5所處之刑為有1年1月，以上合計刑期
    為有期徒刑3年1月）等應遵守之內部界限，復參酌受刑人於
    本件定應執行刑陳述意見狀上勾選「無意見」選項（見本院
    卷第183頁），定其應執行之刑如主文所示，並就併科罰金
    部分諭知易服勞役之折算標準。
  ㈢又數罪併罰中之一罪，依刑法規定得易科罰金，若因與不得
    易科之他罪併合處罰結果而不得易科罰金時，原可易科部分
    所處之刑，自亦無庸為易科折算標準之記載（司法院釋字第
    144號解釋參照）。受刑人所犯附表編號2至4所示之罪，原
    雖得易科罰金，惟因與不得易科罰金之附表編號1、5所示各
    罪併合處罰結果而不得易科罰金時，自無庸為易科罰金之記
    載。至附表編號1至4所示之罪，受刑人業於109年12月15日
    執行完畢等情（含併科罰金部分），此有受刑人之本院被告
    前案紀錄表附卷可佐（見本院卷第174頁），惟附表編號5既
    與附表編號1至4所示之罪合於數罪併罰之要件，揆諸前揭說
    明，其數罪併罰所定應執行之刑尚未執行完畢，仍應就附表
    編號1至5之數罪合併定其應執行之刑，僅係檢察官就已執行
    之附表編號1至4所示部分（含併科罰金），於換發執行指揮
    書時，予以扣除，附此敘明。至檢察官聲請書中雖漏未就併
    科罰金部分予以載明，然於定執行刑或易科罰金意願回覆表
    中已明確記載附表編號1、5併科罰金部分合於定應執行之聲
    請，自為本件聲請範圍，併此指明。
據上論斷，應依刑事訴訟法第477條第1項，刑法第50條第1項第1
款、第2項、第53條、第51條第5款、第7款、第42條第3款，裁定
如主文。　　
中　　華　　民　　國　　111 　年　　2 　　月　　23　　日
                  刑事第一庭    審判長法　官  周煙平
                                      法　官  吳炳桂
                                      法　官  連育群
以上正本證明與原本無異。
如不服本裁定，應於收受送達後五日內向本院提出抗告狀。
                                      書記官  廖紫喬
中　　華　　民　　國　　111 　年　　2 　　月　　23　　日